【裁判字號】    97,消債清,68
【裁判日期】    971209
【裁判案由】    清算事件
【裁判全文】
臺灣臺北地方法院民事裁定            97年度消債清字第68號
聲  請  人
即債務人    甲○○
                        段12.
代  理  人  徐豐益律師
上列當事人因消費者債務清理事件聲請清算，本院裁定如下：
    主  文
聲請駁回。
聲請費用由聲請人負擔。
    理  由
一、按聲請更生或清算不合程式或不備其他要件者，法院應以裁
    定駁回之，但其情形可以補正者，法院應定期間先命補正，
    消費者債務清理條例第8條定有明文。又，債務人於法院裁
    准消費者債務清理程序開啟前，基於謀求自身經濟生活更生
    之目的，當以積極誠實之態度，配合法院進行各項程序。法
    院雖依本條例第10條之規定，有依職權調查必要之事實及證
    據之責，然基於債務人對自身財務、信用、工作之狀況，本
    應知之最詳之理，且按同條例第44條、第82條及第46條第3
    款之意旨，債務人苟怠於配合調查，或有不實陳述之情形，
    法院得駁回債務人聲請之作法，在在證明本條例藉由債務人
    恪遵協力義務之方式，以示債務人確有債務清理之誠意。
二、查本件聲請人具狀聲請清算，漏未提出如附件所示之證明文
    件到院，前經本院於民國97年9月19日定期命補正，該裁定
    已合法送達聲請人，聲請人雖於97年10月6日補正。惟查，
    聲請人於提出清算聲請時，並未提出最近二年內之財產資料
    ，致本院無從判斷其最近二年內財產變動狀況，故命聲請人
    提出附件四之證明文件，惟聲請人於補正狀仍未提出，僅泛
    言聲請清算前兩年內無財產變動狀況。另聲請人於清算聲請
    狀以債務人為林士能之分配表不足額為其債務總額，並主張
    其債務總額為新台幣100,545,658元，但因該分配表所列債
    務人並非聲請人，亦無法確認聲請人對該不足額之債務均負
    有保證責任，故命聲請人提出附件一所示之證明文件，聲請
    人並未完整提出，僅以三份尚未確定之一審裁判，且債務總
    額為新台幣20,965,737元之判決書影本為據，以說明其主張
    為真實，蓋聲請人本應對於己身財務狀況，知之甚詳，在本
    院命其據實陳述之前提下，仍為此等不明瞭、不完足之處，
    難謂無本條例第82條規定之違反。又消費者債務清理條例之
    立法目的，係為使不幸陷入經濟困境之人得以清理債務、重
    建生活，並在清理過程中能保有符合人性尊嚴之最低基本生
    活，而非在維持債務人過去慣常之寬逸生活，是於評估債務
    人清償債務之能力時，並非任其主張生活費用之數額，否則
    將造成揮難無度以致清償債務能力降低之人，反而更容易進
    入更生或清算程序之歧異現象。聲請人於清算聲請狀主張其
    聲請前二年內每月必要支出為新台幣33,800元，已大幅超出
    一般國民生活水平，復於其聲請狀及補正狀對於是否有應受
    其扶養之親屬為前後矛盾之陳述，則其是否有盡據實陳述之
    義務及聲請清算之誠意，已非屬無疑，若聲請人確無應受扶
    養之親屬，其每月實際支出非如聲請狀所載金額，則縱使債
    權人強制執行其每月薪水三分之一，亦不至影響其基本生活
    之維持。揆諸首開說明，應駁回本件清算之聲請，爰裁定如
    主文。
中    華    民    國    97    年    12    月    9     日
              民事第八庭    法      官  陳靜茹
上為正本係照原本作成
如不服本裁定，應於裁定送達後10日內，以書狀向本院提出抗告
，並繳納抗告費新臺幣1千元
中    華    民    國    97    年    12    月    9     日
                            書  記  官  林桂玉
附件：
一、據聲請人所附聯合徵信中心信用報告、債務清理條例前置協
    商專用債權人清冊及分配表影本（所載債務人為林士能），
    均未顯示聲請人負有債務，請聲請人說明積欠各債權銀行債
    務之詳細原因，並提出證明文件（借據、擔任保證人之證明
    文件等）。
二、聲請人97年1月至8月之收入證明（在職證明、薪資單、附完
    整清晰內頁資料並補登完畢之薪資帳戶存摺影本）。
三、聲請人如有須扶養之親屬，請說明原因及其他法定扶養義務
    人為何人，暨其他扶養義務人95、96年度之各類所得資料清
    單、一個月內之財產歸屬資料清單及97年1月至8月之收入證
    明（在職證明、附完整清晰內頁資料並補登完畢之薪資帳戶
    存摺影本、扣繳憑單、綜合所得稅結算申報書）。
四、聲請清算前兩年內財產變動之狀況及各項收入、必要支出之
    明細及證明文件。
五、聲請人及配偶趙廷清之勞工保險卡及勞工保險被保險人投保
    資料表，若聲請人之配偶未投保，仍應提出95、96年度之各
    類所得資料清單、一個月內之財產歸屬資料清單及97年1月
    至8月之收入證明、扣繳憑單、綜合所得稅結算申報書。
六、聲請人投保商業保險之保單價值準備金。
七、聲請人及配偶趙廷清於各金融機構之全部存摺（含證券存摺
    ）完整影本（須附完整清晰內頁資料並補登存摺至本裁定送
    達日之後）。
八、聲請清算前兩年內每月繳付租金之證明文件；若為匯款繳付
    ，應提出匯款單或帳戶交易明細表等資料；若為現金繳付，
    應說明現金來源並提出證明文件。
九、最近五年內從事國內外股票、期貨、基金或其他金融商品之
    投資交易明細及證明文件。
十、是否曾以契約訂立夫妻財產制並向法院請求登記。
十一、聲請人已繳納（清償）各債權銀行之本金、利息、違約金
      數額，請以列表方式提出明細。
十二、委請他人代辦清算聲請事宜所須支出之費用以及報酬之約
      定。


司法院資訊處製作；財團法人民間司法改革基金會備份。
